臺灣高等法院交通事件裁定　　　　　　 96年度交抗字第658號
抗　告　人
即受處分人　甲○○
上列抗告人即受處分人因違反道路交通管理處罰條例案件，不服
臺灣桃園地方法院中華民國九十六年七月三十一日所為裁定（九
十六年度交聲字第五三六號），提起抗告，本院裁定如下：
    主  文
抗告駁回。
    理  由
一、本件抗告人即受處分人甲○○於民國九十五年六月六日上午
    七時三十二分許，駕駛車牌號碼ＥＭ－６５２號營業用大貨
    車，行經臺北縣三重市○○路與忠孝路口，因違規左轉經臺
    北縣政府警察局交通警察隊三重分隊攔停舉發（舉發通知單
    為北縣警交字第Ｃ00000000號），並發現抗告人之
    駕駛執照因於九十一年一月二十日違規，於九十三年十一月
    三日註銷，尚未重新考領，遂以抗告人有「使用註銷之駕駛
    執照駕駛大型車」之違規行為，以北縣警交字第Ｃ0000
    0000號通知單舉發，經原處分機關依道路交通管理處罰
    條例第二十一條之一第一項第五款、違反道路交通管理事件
    統一裁罰基準及處理細則第四十三條、第四十四條、第六十
    七條等規定，於九十五年十月十一日以壢監裁宇第裁五三－
    Ｃ00000000號裁決書，裁罰抗告人新臺幣六萬元。
    抗告人不服該裁決聲明異議，經原審法院調查後，認抗告人
    確有無照駕駛之違規情事，以原處分並無不當而裁定駁回其
    異議。
二、抗告意旨略以：
　　（一）抗告人行車超速之前案違規裁決處分送達時，抗告人
　　　　　戶籍已遷移至「桃園縣觀音鄉○○路○段九四五號」
　　　　　，並無應為送達處所不明之情形，抗告人並非住居所
　　　　　不明，亦非屬住居於法權不及之地而不能以其他方式
　　　　　送達之情形，該處分書採公示送達，於法應有未合，
　　　　　註銷抗告人駕照之程序既未經合法送達，則抗告人之
  　　　　駕駛執照仍屬有效，本案自非無照駕駛。
　　（二）抗告人所涉桃警局交字第Ｄ00000000號違規
　　　　　通知單，係於九十三年九月十八日始以壢監裁字第裁
  　　　　五三－Ｄ00000000號做出裁決，顯逾道路交
　　　　　通管理事件統一裁罰基準及處理細則第四十四條第一
　　　　　項規定：「通知單送達二個月內依標準表逕行裁決」
  　　　　，原處分程序有嚴重瑕疵。
　　（三）抗告人係汽車駕駛人而非汽車所有人，定期查證所屬
　　　　　駕駛人駕照狀態義務之人是「汽車所有人」而非「汽
　　　　　車駕駛人」，原裁定顯係將第三人（汽車所有人）之
　　　　　過失責任強加諸於抗告人，要抗告人承擔，實有違公
          平正義。
　　（四）抗告人於九十三年九月二十日依法前往監理站審驗年
　　　　　度駕駛執照時，監理機關未有任何裁處或催繳之通知
　　　　　，而為審驗通過，因監理單位之疏失導致抗告人遭受
　　　　　「六萬元罰鍰」之處分，抗告人誠屬無辜。
　　（五）抗告人於九十三年十一月三日遭中壢監理站吊銷駕駛
　　　　　執照，屬限制或剝奪人民自由或權利之行政處分，卻
　　　　　未先以書面或言詞通知抗告人陳述意見或答辨，以致
　　　　　抗告人未及提出行政救濟，實為冤枉，狀請將原裁定
          撤銷云云。
三、按處理違反道路交通管理處罰條例之事件，有關文書送達之
    程序，依行政程序法之規定，違反道路交通管理事件統一裁
    罰基準及處理細則第五條定有明文。而行政程序法第七十二
    條第一項前段、第七十八條第一項第一款、第三項分別規定
    ：「送達，於應受送達人之住居所、事務所或營業所為之」
    、「對於當事人之送達，有應為送達之處所不明之情形，行
    政機關得依申請，准為公示送達」、「當事人變更其送達之
    處所，而不向行政機關陳明，致有第一項之情形者，行政機
    關得依職權命為公示送達」。次按：違反道路交通管理處罰
    條例之處罰，於裁決前應給予違規行為人陳述之機會。又上
    開條例所定罰鍰之處罰，行為人接獲違反道路交通管理事件
    通知單後，於十五日內得不經裁決，逕依第九十二條第三項
    之罰鍰基準規定，向指定之處所繳納罰鍰結案；不服舉發事
    實者，應於十五日內，向處罰機關陳述意見：其不依通知所
    定期限前往指定處所聽候裁決，且未依規定期限繳納罰鍰結
    案或向處罰機關陳述意見者，處罰機關得逕行裁決之，道路
    交通管理處罰條例第八條第二項、第九條第一項分別定有明
    文。再按「送達，應於應受送達人之住居所、事務所或營業
    所為之。」「於應送達處所不獲會晤應受送達人時，得將文
    書付與有辨別事理能力之同居人、受僱人或應受送達處所之
    接收郵件人員。」，行政程法第七十二條第一項前段、第七
    十三條第一項可資參照。
四、本院查：
　　（一）抗告人前於九十一年一月二十日下午四時二十六分許
          ，在桃園一一二線道九．七公里處行車超速，經雷達
          測速照相採證，由桃園縣警察局交通大隊於九十一年
          三月二十五日以桃警局交字第Ｄ00000000號
          舉發違規通知單舉發，同日依抗告人當時車籍地（亦
　　　　　為其設籍地）「桃園縣中壢市○○里○○鄰○○路一
　　　　　０五巷十八號」郵務送達，經郵局投遞無果，於九十
　　　　　一年五月三十一日以「遷移不明」退回之情，並於九
　　　　　十一年八月二十三日以桃警交字第０九一００三四六
　　　　　四六號公告公示送達，有桃園縣中壢市戶政事務所函
　　　　　、桃園縣政府警察局函等件，在臺灣桃園地方法院九
　　　　　十五年度交聲字第三四四號卷可稽，並經本院調卷核
　　　　　閱屬實。而依卷附異議人之戶籍謄本所示，本件違規
　　　　　、送達當時（即九十一年一月二十日、九十一年三月
　　　　　二十五日），異議人之戶籍地亦為上開車籍地，嗣於
　　　　　九十一年十一月六日始遷移至上開地址，由上事證，
  　　　　足認抗告人應受送達之處所不明，舉發機關自得依前
　　　　　引規定，對抗告人為公示送達。抗告人指其戶籍已遷
  　　　　移至「桃園縣觀音鄉○○路○段九四五號」，與卷內
    　　　戶籍資料不符。本件舉發違規通知單之公示送達程序
　　　　　，依前揭說明並無不合法之處，依前引法條之規定，
  　　　　原處分機關自得不待異議人陳述，逕行裁決。
　　（二）原處分機關依上述規定，於九十三年九月十八日以壢
　　　　　監裁字第裁五三－Ｄ00000000號裁決處分：
  　　　　「一、罰鍰新臺幣貳仟肆佰元整，並依第六十三條第
　　　　　一項記違規點數共一點，罰鍰限於九十三年十月十八
  　　　　日前繳納。二、上開罰鍰逾期不繳納之處分：(一)自九
　　　　　十三年十月十九日起易處吊扣駕駛執照三個月，並限
　　　　　於九十三年十一月二日前繳送。(二)九十三年十一月二
　　　　　日前未繳送駕駛執照者，自九十三年十一月三日起易
　　　　　處吊銷，並逕行註銷駕駛執照。(三)駕駛執照吊（註）
　　　　　銷後，自九十三年十一月三日起一年內不得重新考領
　　　　　駕駛執照。」，此雖與道路交通管理事件統一裁罰基
　　　　　準及處理細則第四十四條之規定時間有間，但道路交
　　　　　通管理事件統一裁罰基準及處理細則第四十四條第一
  　　　　項規定，係主管機關即交通部與內政部為補充道路交
　　　　　通管理處罰條例漏未對處罰機關於受理違反道路交通
　　　　　管理事件裁決時效所為之補充性質行政命令，且因該
　　　　　細則第四十四條第一項並未規定處罰機關違反期間之
  　　　　規定時，發生失權之效果，故解釋上該規定屬訓示規
　　　　　定，旨在促使各處罰機關儘速處理，以免形成積案，
  　　　　導致無法達成交通管理之目的。而處罰機關若未遵守
　　　　　上開期間之行政命令規定，應屬行政機關內部獎懲問
　　　　　題，並不發生外部效力，斷不可因此而解釋為具有失
  　　　　權之效果，否則無異與訓示規定之解釋相扞格，是原
　　　　　處分機關於九十三年九月十八日所為之裁決效力既無
　　　　　違反行政罰法之規定，即不因逾越前述裁罰基準及處
　　　　　理細則所定期限之規定，而失其效力。
  　（三）又上開裁決處分，已於九十三年九月二十三日送達至
　　　　　抗告人當時所設籍之「桃園縣觀音鄉○○路○段九四
  　　　　五號」，而由同設籍該處之抗告人兄曾慶和取抗告人
　　　　　之印章代為收受，此部分事實亦為抗告人在該異議案
  　　　　件中自承無誤，且有蓋「甲○○」印之掛號郵件收受
　　　　　回執影本一紙在卷足憑。而原處分機關寄發該裁決處
　　　　　分書時，抗告人及其兄曾慶和當時戶籍均係設在「桃
　　　　　園縣觀音鄉○○路○段九四五號」，此有抗告人之戶
          籍謄本及曾慶和之個人基本資料查詢、舉發通知單及
          裁決書暨送達相關資料各一份在卷可稽（見原審卷第
          十五至二十七頁），交通部公路總局新竹區監理所中
          壢監理站並以九十五年十二月十一日竹監壢字第０九
          五００二五七九六號函文（見原審卷第六十二頁）就
          此送達過程詳予說明，核無違誤。縱認抗告人此部分
          陳述屬實（該印章由曾慶和所蓋用，並未轉交，此係
          其在九十六年本案異議時，始一併提出之主張），而
　　　　　依據行政程序法第七十二條第一項前段規定「送達，
　　　　　應於應受送達人之住居所、事務所或營業所為之。」
　　　　　，第七十三條第一項規定：「於應送達處所不獲會晤
　　　　　應受送達人時，得將文書付與有辨別事理能力之同居
　　　　　人、受僱人或應受送達處所之接收郵件人員。」，是
　　　　　以該案之裁決書既已由與抗告人同居且有辨別事理能
　　　　　力之曾慶和代收，該裁決書自屬合法送達於異議人，
　　　　　要無異論，不因曾慶和嗣後未將該裁決書轉交異議人
　　　　　而認本案裁決書之送達不合法。況抗告人對此送達過
　　　　　程有所疑義，並對該裁決處分聲明異議，然經原審以
　　　　　九十五年度交聲字第三四四號交通事件調查結果，確
　　　　　認該送達合法，有上開案號之確定裁定一份存卷可參
　　　　　（見原審卷第三十二至三十五頁），並有本院調取之
　　　　　該交通事件卷證資料可資證明（見該交通事件影卷）
  　　　　，而該案駁回其異議後，抗告人雖提起抗告，又因逾
　　　　　期而遭駁回（顯見抗告人對期日之不遵守及漠示），
　　　　　據此，抗告人前裁決書已經合法送達，洵堪認定。
    （四）按駕駛人違反道路交通管理，經主管機關裁決後，逾
　　　　　十五日未向管轄地方法院聲明異議，或其聲明異議經
　　　　　法院裁定確定，而不依裁決或裁定繳納罰鍰或不繳送
　　　　　汽車牌照、駕駛執照，罰鍰不繳者，按其罰鍰數額，
　　　　　易處吊扣駕駛執照一個月至三個月；不依期限繳送駕
　　　　　駛執照者，吊銷其駕駛執照，道路交通管理處罰條例
　　　　　第六十五條第一項第三款亦有明文。如前所述，上開
　　　　　裁決書已於九十三年八月二十三日合法送達予抗告人
　　　　　，但抗告人未依前開規定向管轄地方法院聲明異議，
　　　　　亦未於規定期限內繳納罰鍰，原處分機關逕處以吊銷
　　　　　駕駛執照之處分，亦無違誤之處。是本件因抗告人未
  　　　　依限繳納罰鍰或繳送駕駛執照，而生註銷駕駛執照之
　　　    效力甚明。
　　（五）抗告人另爭執其兄長曾慶和收受該超速違規之裁決書
　　　　　後並未轉交（按此抗辯並不影響送達之效力，業如前
　　　　　述），且其在九十三年九月二十日前往監理站審驗年
  　　　　度駕駛執照時，監理機關未有任何裁處或催繳之通知
　　　　　，亦有過失云云。惟觀之抗告人於九十五年七月十日
　　　　　向原處分機關申訴時，於陳述單上記載：「．．．我
　　　　　接到通知，印章也蓋了，因為我於民國九十一年三月
　　　　　十五日繳銷，為何還有罰單，所以我沒有理會所造成
  　　　　．．．。」（見原審卷第二十八頁），顯見抗告人曾
　　　　　收受該裁決，僅因其已繳銷該超速車輛即車牌號碼Ｌ
　　　　　Ｂ－６４４０號自用小客車之行照，而未予理會，如
  　　　　是，則抗告人對該超速違規事實自是知之甚稔。抗告
　　　　　人固仍辯稱：上開記載乃因其表達能力不佳，其確實
          不知情云云，並提出租賃契約一份為憑（見原審卷第
　　　　　六十頁），表示其斯時並未住在戶籍地，證人曾慶和
　　　　　亦附和異議人說詞，證稱其未將上開裁決書轉交抗告
　　　　　人（見原審卷第五十四、五十五頁）。縱此屬真實，
　　　　　然抗告人既將戶籍與兄長設於同處，且自承知悉諸多
　　　　　信件將寄至該址（見原審卷第七十四頁），並將其印
　　　　  鑑章交付曾慶和代為收信，則未能收受該信，亦難謂
　　　　　無疏失。尤其，抗告人身為大型車之職業駕駛，在道
　　　　　路交通管理處罰條例第二十一條之一，已課予汽車所
  　　　　有人定期查證所屬駕駛人駕照狀態義務之情形下，猶
　　　　　無照駕駛數年，縱非故意，亦有重大過失，而有可歸
　　　　　責之事由。況此部分送達係合法為之，已如前述，抗
　　　　　告人自應自負其責。至抗告人雖另指摘其所駕車輛行
　　　　　照已繳銷，事後駕照審驗，監理單位亦未告知超速違
  　　　　規之事，監理單位有行政疏失云云。惟抗告人繳銷行
　　　　　照時，該超速違規尚未建檔，審驗駕照時，其駕照亦
　　　　　尚未被註銷，且「審驗換補駕照時，如發現駕籍違規
　　　　　罰單未結，即告知當事人先將違規處理完畢，再行審
　　　　　驗換照（註：駕籍違規罰單—屬處罰條例明定處罰駕
　　　　　駛人且稽查確定駕駛人身分之罰單；車籍違規罰單—
　　　　　屬處罰條例明定處罰汽車所有人，或因逕行舉發以被
　　　　　舉發人為處罰對象之罰單）桃警局交第Ｄ00000
  　　　　000號違規屬車籍違規罰單，駕駛人於審驗換補駕
　　　　　照時，不強制其清繳始得辦理。」，業經原審向監理
　　　　　單位查明無訛，有前揭竹監壢字第０九五００二五七
　　　　　九六號函文暨所附資料，及原審電話紀錄一份（見原
　　　　　審卷第七十六頁）在卷可稽，故異議人此部分所辯仍
　　　　  不足據為對其有利之認定。
五、綜上所述，本件抗告人甲○○於九十五年六月六日上午七時
    三十二分許，駕駛車牌號碼ＥＭ－６５２號營業用大貨車違
    規時，既處於使用註銷駕駛執照駕駛之狀態，從而原處分機
    關依道路交通管理處罰條例第二十一之一條第一項第五款，
　　裁處抗告人罰鍰新臺幣六萬，核無違誤，原審法院同此認定
　  ，駁回抗告人之異議聲明，認事用法並無不當。抗告人猶執
    陳詞提起本件抗告，依前揭說明並無可採，抗告為無理由，
    應駁回之。
據上論斷，依道路交通案件處理辦法第二十六條、道路交通管理
處罰條例第八十九條、刑事訴訟法第四百十二條，裁定如主文。
中　　華　　民　　國　　96　　年　　12　　月　　24　　日
  　　　　　　　　刑事第四庭  審判長法　官  蔡秀雄
                                    法  官  陳國文
                                    法  官  鄭水銓
以上正本證明與原本無異。
本裁定不得再抗告。
                                    書記官  劉貞達
中　　華　　民　　國　　96　　年　　12　　月　　24　　日
